【裁判字號】    94,交聲,314
【裁判日期】    950125
【裁判案由】    聲明異議
【裁判全文】
臺灣臺南地方法院交通事件裁定         94年度交聲字第314號
移送機關  交通部公路總局嘉義區監理所麻豆監理站
受處分人
即異議人  甲○○
上列受處分人因違反道路交通管理處罰條例案件，對於交通部公
路總局嘉義區監理所麻豆監理站於九十四年五月二十五日所為之
裁決處分（原處分案號：麻監裁罰字第裁七五－Ｓ000000
00號）聲明異議，本院裁定如下：
    主  文
原處分撤銷。
甲○○不罰。
    理  由
一、原處分意旨略以：受處分人即異議人甲○○於民國九十二年
    九月八日凌晨三時五分許，駕駛車牌號碼ＮＡＩ－五四二號
    重型機車，在行經設有燈光號誌管制之臺南市○○路與健康
    路交岔路口時，於健康路由東往西方向之行車號誌係紅燈之
    情形下，闖越紅燈行駛，遭執勤之臺南市警察局第六分局警
    員發現後，當場開單舉發。後來原處分機關即交通部公路總
    局嘉義區監理所麻豆監理站經查證結果，亦以前述違規事實
    明確，而依道路交通管理處罰條例第五十三條及第六十三條
    第一項第三款等規定，裁處異議人罰鍰新臺幣四千五百元，
    並記違規點數三點等語。
二、聲明異議意旨則略以：受處分人即異議人甲○○於九十三年
    七月領取汽車駕照時，已依規定繳清所有罰款，原處分機關
    竟於九十四年為本件裁處，顯有失誤；又本件舉發通知單上
    所記載之出生日期與異議人之實際出生日期不符，且該通知
    單上「收受通知聯者簽章欄」上「林」字，並非異議人親自
    簽署，該舉發通知單，顯有違誤。故異議人不服原裁處，乃
    提起本件異議。
三、經查：
（一）原處分意旨認為本件受處分人即異議人甲○○於九十二年
      九月八日凌晨三時五分許，有駕駛車牌號碼ＮＡＩ－五四
      二號重型機車，在行經設有燈光號誌管制之臺南市○○路
      與健康路交岔路口時，於健康路由東往西方向之行車號誌
      係紅燈之情形下，闖越紅燈行駛等情事，無非係以臺南市
      警察局南市警交字第Ｓ00000000號舉發違反道路
      交通管理事件通知單及臺南市警察局第六分局九十四年五
      月九日南市警六交字第０九四四六二四一五００號函文內
      容，為主要論據。
（二）然而，證人即當時舉發本違規事件之金門縣警察局保安警
      察隊警員歐訓強於本院調查時到庭具結證稱：「（問：本
      件是否你舉發的，情形如何？）是我舉發的，當時我是執
      行巡邏勤務，經本件交岔路口時剛好發現本件違規，當初
      我行經本件交岔路口時，我的行向是綠燈，違規駕駛人行
      向是與我交岔方向，所以我這邊路口是綠燈，違規駕駛人
      的行向應該是紅燈，發現本件違規後，我馬上開巡邏車去
      追趕，在何處攔到異議人我已經沒有印象了，但是應該是
      在附近攔到違規駕駛人，我攔到違規駕駛人後，我就馬上
      開單舉發，違規駕駛人當時有簽名，如舉發單上之簽名，
      因為他有簽名，所以我舉發通知聯應該有交給他，因為時
      間太久了，所以我對本件違規駕駛人已經沒有什麼印象了
      ，我也無法確定駕駛違規人是否有攜帶相關證明文件，但
      我當時應該有查證身分證明文件」等語（詳本院九十四年
      七月二十六日訊問筆錄）。證人即舉發警員歐訓強雖無任
      意虛構違規事實以誣陷異議人之可能，然證人對於本件交
      通違規事件之實際違規駕駛人之外貌與特徵等，因時間已
      久而均不復記憶，故就其前述證詞內容，經核並無從據以
      確認異議人即為舉發當時之違規駕駛人。
（三）再者，本件舉發通知單上記載之違規人「甲○○」之年籍
      資料，關於「出生年月日」部分，記載為「六十三年八月
      十三日」，然受處分人即異議人甲○○之實際出生年月日
      則係「六十八年八月十三日」（見卷附甲○○個人基本資
      料）。而由證人歐訓強上開證詞可知，其亦無法確定舉發
      本件違規事件時，違規駕駛人是否有攜帶相關證明文件供
      其查核，則本件舉發通知單內容關於違規人之出生日期填
      載之錯誤，究係因舉發警員匆忙之中誤看、誤記，或該實
      際違規車輛駕駛人冒用異議人甲○○之名義，或違規人故
      意誤報年籍資料等情，則已無從查證，是異議人辯稱上開
      舉發通知單上之「收受通知聯者簽章欄」上「林」字，並
      非其填寫，其並無違規等語，並非全然不可採信。此外，
      本院亦查無其他積極之相關事證，足以認定異議人確有於
      案載違規時間，駕駛重型機車並在行經設有燈光號誌管制
      之臺南市○○路與健康路交岔路口時，闖越紅燈行駛之違
      規行為。從而，本件之相關事證，經查尚不足以確認異議
      人有何原處分意旨所稱之違規行為。
四、綜上所述，受處分人即異議人甲○○於前述時、地，是否有
    駕駛上開機車並有行經有燈光號誌管制之交岔路口闖紅燈之
    違規行為，既然無從確認，則原處分機關即交通部公路總局
    嘉義區監理所麻豆監理站僅據歷時已久之簡略舉發內容，即
    貿然對於異議人加以裁罰，於法尚非適當。而本件異議人之
    異議內容，經核亦難認為無據，故應由本院裁定將原處分予
    以撤銷，並另為異議人不罰之諭知，以資適法。
五、據上論斷，應依道路交通案件處理辦法第二十條前段，裁定
    如主文。
中    華    民    國    95    年    1     月    25    日
                              交通法庭法  官  莊玉熙
以上正本證明與原本無異
如不服本裁定應於送達後5日內向本院提出抗告狀
                                      書記官  劉鴻瑛
中    華    民    國    95    年    1     月    27    日


司法院資訊處製作；財團法人民間司法改革基金會備份。
